【裁判字號】    96,家抗,11
【裁判日期】    970229
【裁判案由】    離婚
【裁判全文】
臺灣高等法院臺南分院民事裁定          96年度家抗字第11號
抗 告 人  甲 ○ ○
相 對 人  乙 ○ ○
上列當事人間請求離婚事件，抗告人對於中華民國96年7月31日
臺灣嘉義地方法院所為裁定（96年度婚字第69號）提起抗告，本
院裁定如下：
    主      文
原裁定廢棄，發回臺灣嘉義地方法院。
    理      由
一、按離婚之訴，專屬夫妻之住所地或夫、妻死亡時住所地之法
    院管轄。但訴之原因事實發生於夫或妻之居所地者，得由各
    該居所地之法院管轄，民事訴訟法第568條第1項定有明文。
    同條項但書所謂訴之原因事實，須為原告據以提起婚姻之訴
    訴訟標的之原因事實，始足當之。故首應由原告先表明其係
    依民法第1052條何項款離婚事由為據，始得據以判斷其原因
    事實是否發生於夫或妻之居所地，及其居所地之法院有無管
    轄權。
二、經查，抗告人提起本件離婚訴訟，起訴狀記載：「聲請人與
    相對人於2002年9月28日結婚，相對人於2004年在基隆，元
    月份至貳月份被送往新竹靜廬，當年柒月份送回大陸福建，
    至今2006年申請入台，海基會回函，非法打工無法入境，特
    申請與相對人離婚」。開庭時復陳明訴之聲明及事實、理由
    「如狀所載」，離婚的理由是「因為它（她）沒有辦法回臺
    灣，因為它（她）非法打工送出境」（見原審卷第19頁），
    似尚未表明係依民法第1052條何項款離婚事由為據，提起本
    件離婚訴訟。
三、次查兩造於民國91年11月6日申請結婚登記時戶籍設在花蓮
    市○○街93號7樓之2，93年10月1日遷至花蓮市○○路38巷8
    號，於95年5月17日遷入花蓮縣吉安鄉○○村○○路○段674
    號，於96年3月1日始遷入嘉義市西區美源里新庄58號，有戶
    籍謄本及遷徙紀錄資料查詢結果附卷可按（見原審卷第8頁
    、本院卷第6-14頁）。在庭訊時抗告人雖陳稱：「（你們約
    定的住居所在哪？）桃園的工廠」、「那時有報流動戶口在
    桃園，在桃園市○○路的派出所」（見原審卷第19頁），惟
    經桃園縣政府警察局桃園分局函查復稱：「案經派員實地查
    訪旨揭地址為全久營造有限公司，負責人稱：不識大陸來台
    人士乙○○，復查閱流動人口單，無上開人士申報相關資料
    」（見原審卷第23頁）。是抗告人主張兩造有設定住居所在
    桃園，似尚難據信。
四、本件抗告人既尚未表明係依民法第1052條何項款離婚事由為
    據，即無從判斷其原因事實是否發生於夫或妻之居所地，及
    其居所地之法院有無管轄權；且依卷內證據尚難據信兩造有
    設定住居所在桃園，原裁定將本件移送臺灣桃園地方法院，
    即有未洽，抗告意旨指摘原裁定為不當，求予廢棄，為有理
    由，又既尚待查明抗告人係依民法第1052條何項款離婚事由
    為據提起本件離婚訴訟，及離婚之原因事實是否發生在抗告
    人所陳稱之夫妻居所地即桃園縣市，爰將原裁定予以廢棄，
    發回臺灣嘉義地方法院。
五、據上論結，本件抗告為有理由，依民事訴訟法第492條前段
    ，裁定如主文。
中    華    民    國    97    年    2    月    29    日
                  民事第二庭   審判長法  官  丁振昌
                                     法  官  吳上康
                                     法  官  李素靖
上為正本係照原本作成。
如不服本裁定，僅得於收受本裁定正本送達後10日內以適用法規
顯有錯誤為理由，向本院提出再抗告狀（須附繕本）依法應繳納
抗告費新台幣1千元，並委任律師為訴訟代理人，經本院許可後
始可再抗告於最高法院。
中    華    民    國    97    年    2    月    29    日
                                     書記官  李淑華
【附記】
民事訴訟法第495條之1第2項準用同法第466條之1第1、2項規定
：
(1)對於第二審判決上訴，上訴人應委任律師為訴訟代理人。但上
  訴人或其法定代理人具有律師資格者，不在此限。
(2)上訴人之配偶、三親等內之血親、二親等內之姻親，或上訴人
  為法人、中央或地方機關時，其所屬專任人員具有律師資格並
  經法院認為適當者，亦得為第三審訴訟代理人。
民事訴訟法第466條之2：
  上訴人無資力委任訴訟代理人者，得依訴訟救助之規定，聲請
  第三審法院為之選任律師為其訴訟代理人。


司法院資訊處製作；財團法人民間司法改革基金會備份。
